【裁判字號】    98,交簡再,1
【裁判日期】    980515
【裁判案由】    公共危險
【裁判全文】
臺灣桃園地方法院刑事判決               98年度交再字第4號
    再審聲請人
    即公 訴 人  臺灣桃園地方法院檢察署檢察官
    再審被  告  黃景涵
上列被告因公共危險案件，經檢察官向本院桃園簡易庭聲請簡易
判決處刑（聲請案號：95年偵字第2570號），本院刑事庭以刑事
簡易判決確定後（95年度桃交簡字第424 號），聲請人聲請再審
（97年度桃聲簡再字第3 號），經本院裁定開始再審，茲認有刑
事訴訟法第451 條之1 第4 項但書第3 款之情形，不得以簡易判
決處刑（97年度交簡再字第1 號），改依通常程序審理並判決如
下：
    主      文
黃景涵無罪。
    理      由
一、檢察官聲請簡易判決處刑意旨略以：被告黃景涵於民國94年
    1 月4 日凌晨零時許，在臺北市○○路某處食用含酒類之薑
    母鴨若干後，因飲用酒精過量，已達不能安全駕駛動力交通
    工具之程度，猶於同日凌晨2 時許駕駛車牌號碼Z2─3125號
    自小客車離去，嗣於同日凌晨5 時10分許，其駕車行經國道
    一號公路北向49.3公里處（即桃園縣蘆竹鄉路段）時，不慎
    擦撞吳燕光所駕駛之車號072 —HK號營業大貨車（吳燕光未
    受傷），經到場處理員警對其施以酒精濃度測試，測得其吐
    氣所含酒精濃度0.66ｍｇ／Ｌ，因而查獲上情，因認被告黃
    景涵涉犯刑法第185 條之3 之服用酒類不能安全駕駛動力交
    通工具而駕駛罪嫌云云。
二、檢察官起訴認被告黃景涵涉犯刑法第185 條之3 之服用酒類
    不能安全駕駛動力交通工具而駕駛罪嫌，無非以案發當時遭
    自稱「黃景涵」者擦撞車輛之證人吳燕光之證述，及載有「
    黃景涵」署押之呼氣酒精濃度檢測單、對「黃景涵」所為之
    刑法第185 條之3 案件測試觀察紀錄表、「黃景涵」並其上
    簽名之於桃園縣政府警察局舉發違反道路交通管理事件通知
    單，加以駕駛車牌號碼Z2─3125號自小客車自稱「黃景涵」
    者之警訊中自白等資為論據。
三、按犯罪事實應依證據認定之，無證據不得認定其犯罪事實，
    刑事訴訟法第一百五十四條第二項定有明文。訊據被告黃景
    涵於本院審理中堅決否認有檢察官聲請簡易判決處刑書所指
    之公共危險犯行，辯稱：駕車的人不是我，我沒有酒後駕車
    ，警詢筆錄及酒測值上面黃景涵之簽名並非我的簽名，是遭
    我妹妹黃璿冒名等語。
四、經查：
  (一)本件案外人即再審被告黃景涵之胞妹黃璿（女，民國○○年
    ○ 月○○日生，身分證統一編號：Ｚ000000000號）於95年1 月
    4 日凌晨0 時許，在臺北市○○路某處食用含有酒類之薑母
    鴨至同日凌晨約1 時40分許止，已達不能安全駕駛動力交通
    工具之程度，竟仍於飲酒結束後，駕駛車牌號碼為Z2-3125
    號自用小客車，自前開處所離開，經由國道一號公路欲返回
    桃園居所，嗣於同日清晨3 時19分許，其駕車前開自用小客
    車行經國道一號公路北向49.3公里處南崁交流道之出口匝道
    口，不慎擦撞同方向由吳燕光所駕駛車牌號碼為072-HK營業
    貨運曳引車（吳燕光未受傷），國道公路警察局第一警察隊
    泰山分隊警員李長賡據報前往處理，並於同日清晨5 時10分
    許，測得黃璿呼氣所含酒精濃度高達每公升0.66毫克。詎
    黃璿因尚未考得駕駛執照，為脫免行政罰責，竟冒用其姐
    「黃景涵」名義應訊，並基於行使偽造私文書之犯意，接續
    於附表所示時間、地點，先後於附表所示之文件上偽造「黃
    景涵」之簽名及按捺指印，並將附表編號二舉發通知單之移
    送聯及存根聯交還予填寫舉發通知單之警員李長賡收執，惟
    因其所犯為最重本刑為一年以下有期徒刑、拘役或專科罰金
    之罪，警方經依刑事訴訟法第92條第2 項由當日內勤檢察官
    之許可，未予隨案解送，於警詢後即任其離去，並經警以本
    件再審被告黃景涵之名義移送臺灣桃園地方法院檢察署檢察
    官偵查，嗣該署承辦檢察官未予傳喚，即逕就姓名為「黃景
    涵」及其年籍資料，以95年度偵字第2570號案件，向本院聲
    請簡易判決處刑，並經本院以95年度桃交簡字第424 號公共
    危險案件審理，而本院依案外人黃璿偽冒在審被告黃景涵
    於警詢時之自白及其他現存之證據，足認其犯罪，依刑事訴
    訟法第449 條第1 項之規定，逕以簡易判決處刑等情，此有
    本院95年度桃交簡字第424 號卷宗、該案聲請簡易判決處刑
    書及刑事簡易判決在卷可稽。
  (二)惟前開判決確定後，經案外人黃璿於其所涉偽造文書等案
    件中自承上開情節不諱，並有內政部警政署刑事警察局97年
    8 月20日刑紋字第0970123654號函暨檢附之指紋卡片在卷可
    佐，且因而得知係案外人黃璿冒黃景涵之名應訊，犯罪人
    為黃璿而非黃景涵，而案外人黃璿所涉犯本件公共危險
    罪及冒名應訊部分，並經檢察官另行聲請簡易判決處刑，及
    經本院判決有罪確定，亦有臺灣桃園地方法院檢察署97年度
    偵字第21081 號、第20995 號起訴書、本院97年度審交訴字
    第160 號判決書各乙件在卷可考，從而被告黃景涵並未於95
    年1 月4 日凌晨3 時19分許因服用酒類不能安全駕駛動力交
    通工具而駕駛並肇事乃遭查獲乙節，應堪認定。
  (三)按起訴（含聲請簡易判決處刑）之效力，不及於檢察官所指
    被告以外之人，刑事訴訟法第266 條定有明文；又起訴書所
    記載之被告，一般固與審判中審理對象之被告一致，如以偽
    名，變名起訴，既係檢察官所指為被告之人，縱在審判中始
    發現其真名者，法院亦得對之加以審判，並非未經起訴，最
    高法院70年度臺上字第101 號判例意旨可資參照。亦即法院
    審判之對象，是否即為檢察官所指之被告，固應以起訴書所
    載被告之姓名、性別、年齡、籍貫、職業或其他足資辨別之
    特徵為準，然被告是否業經起訴，仍應以檢察官指為刑罰對
    象之被告為其依據，縱犯罪行為人以偽名或冒用他人名義應
    訊，致檢察官以被冒名者之姓名、年籍起訴，然檢察官指為
    被告之人，即為實際應訊之該犯罪行為人，法院自應對其為
    審判，而該被冒名頂替之人，並非檢察官指為被告之人，縱
    檢察官誤以其姓名、年籍起訴，仍非檢察官指為刑罰權對之
    人，非起訴效力所及，法院自不得對其加以審判。查本件案
    外人黃璿僅於警詢時冒用「黃景涵」之名應訊、按捺指印
    ，惟從未曾到庭為檢察官所訊問，是以，黃璿既未顯現於
    檢察官之偵查庭（即黃璿從未經檢察官偵訊），則檢察官
    對被告其「人」為誰，並非親見，其提起公訴聲請簡易判決
    所指之對象應自以其聲請簡易判決處刑書所載之人為準，準
    此，前開聲請簡易判決處刑書既列本件再審被告「黃景涵」
    為被告，年籍住所復均相符，應認檢察官起訴之對象確係「
    黃景涵」本人無疑，況上開案件經檢察官聲請簡易判決處刑
    繫屬於本院後，本院亦逕依法不經言詞辯論而為有罪判決，
    是本院前開95年度桃交簡字第424 號刑事簡易判決之審判對
    象仍為本件再審被告「黃景涵」本人無誤。此與前開判例意
    旨所指一般被告於檢察官偵訊後冒名應訊，檢察官起訴所指
    對象為該應訊之「人」，而不以其所冒之「姓名」為準，仍
    以該冒名之「人」為被告之情形，並不相同，足見檢察官聲
    請簡易判決處刑及本院前開刑事簡易判決所指涉有前揭公共
    危險犯行之人即係本件再審被告「黃景涵」而非案外人「黃
    璿」，犯罪主體並不相同。從而可知本件檢察官所指被告
    之人，確為被告黃景涵，本院無從認定本件曾對案外人黃璿
    發生訴訟繫屬，自不得以更正年籍姓名方式對黃璿為實
    體判決。
  (四)綜上所述，本件並無證據可資證明被告黃景涵有飲用酒類已
    達不能安全駕駛動力交通工具之程度而駕駛行為，此外，亦
    查無證據足認其確有聲請簡易判決處刑書所指犯行，揆諸首
    揭說明，不能證明其犯罪，依法應為其無罪判決之諭知。
五、本件雖經檢察官聲請簡易判決處刑之案件，惟因本院認為有
    第451 條之1 第4 項但書第3 款應諭知無罪判決之情形，依
    同法第452 條之規定自應適用第一審通常程序進行審判，並
    自為第一審通常程序之判決，附此敘明。
六、據上論斷，應依刑事訴訟法第452 條、第301 條第1 項，判
    決如主文。
本案經檢察官施昱廷到庭執行職務。
中    華    民    國    98    年    5     月    15    日
              交通法庭  審判長法  官  江德民
                              法  官  蘇昌澤
                              法  官  華奕超
以上正本證明與原本無異。
如不服本判決應於收受判決後10日內向本院提出上訴書狀，並應
敘述具體理由。其未敘述上訴理由者，應於上訴期間屆滿後20日
內向本院補提理由書 (均須按他造當事人之人數附繕本)「 切勿
逕送上級法院」。
                              書記官  林新裕
中    華    民    國    98    年    5     月    15    日

司法院資訊處製作；財團法人民間司法改革基金會備份。
